臺灣高等法院高雄分院刑事裁定　　　　　94年度交抗字第59號
抗　告　人
即受處分人　　甲○○
上列抗告人因違反道路交通管理處罰條例聲明異議案件，不服臺
灣屏東地方法院中華民國94年3 月30日裁定（93年度交聲字第18
1號）， 提起抗告，本院裁定如下：
    主  文
抗告駁回。
    理  由
一、本件原處分機關係以：受處分人甲○○於民國93年7 月23日
    18時35分許，駕駛車牌號碼9R-0810 號營業曳引車，沿屏東
    縣屏東市○○路由西向東方向行駛，行經台一線391.6 公里
    時，與同向曾啟昌所駕駛車牌號碼ZXM-352 號輕型機車發生
    擦撞，致曾啟昌送醫後不治死亡，屏東縣警察局交通警察隊
    認甲○○違反道路交通安全規則第94條第3 項第3 款肇事致
    人於死，故以屏警交字第Ｖ00000000號舉發違反道路交通管
    理事件通知單舉發後，原處分機關依道路交通管理處罰條例
    第61條第1 項第4 款之規定，吊銷駕駛執照，1 年內禁考。
二、抗告意旨略以：抗告人所駕駛之車輛與相對人之機車間距已
    保持3.65公尺之寬度，因相對人不遵守交通規則致生死亡，
    抗告人已盡注意車前狀況，並保持間隔且採取必要之安全措
    施；究竟須要保持多少間距才符合原審與行政機關所肯認的
    安全距離？原審並未就此論述或明示法規依據；抗告人並非
    肇事者，無逃逸，並有將相對人送至醫院急救，抗告人已善
    盡國民義務；抗告人沒有違法，沒有過失，不應該受刑事處
    罰或負擔民事賠償，更不應該再受吊銷駕照之行政罰，請求
    撤銷原裁定云云。
三、按汽車行駛時，駕駛人應注意車前狀況及兩車併行之間隔，
    並隨時採取必要之安全措施，道路交通安全規則第94條第3
    項定有明文。又汽車駕駛人駕駛汽車違反道路交通安全規則
    ，因而肇事致人死亡者，吊銷其駕駛執照，1 年內不得考領
    ；道路交通管理處罰條例第61條第1 項第4 款、第67條第3
    項定有明文。
四、經查：
  (一)、原裁定認定受處分人受僱於誼晟交通事業有限公司，負責
      駕駛營業用大貨車，為從事駕駛業務之人，於93年7 月23
      日18時35分許，駕駛車號9R-081號營業貨運曳引車，拖附
      6V-58 號營業半拖車，沿屏東市○○路由西往東方向行駛
      ，途經建國路與和生路口（台一線391.6 公里）時，原應
      注意汽車行駛時，駕駛人應注意兩車併行之間隔，並隨時
      採取必要之安全措施，而依當時情形雖天候雨，然日間自
      然光線、路面鋪設柏油無缺陷、無障礙物、視距良好，並
      無不能注意之情事，受處分人竟疏未注意及此，適有亦未
      注意兩車併行間隔之曾啟昌騎乘車號ZXM-352 號輕型機車
      亦沿上開路段同方向行駛在甲○○所駕駛之前開車輛右側
      ，致兩車未保持安全間距，而在上開路口發生擦撞，曾啟
      昌因而人車倒地，並遭受處分人所駕駛之上開車輛拖車右
      側後車輪輾過，曾啟昌經送往屏東市仁愛醫院急救後，仍
      於同日19時02分不治身亡等情，係依憑受處分人於臺灣屏
      東地方法院檢察署檢察官偵查中（93年度偵字第5993號）
　    之自白暨有道路交通事故現場圖、道路交通事故調查報告
      表(一)、(二)、仁愛醫院診斷證明書、照片及勘驗筆錄、相驗
　    屍體證明書、驗斷書等證據資料。並敘明汽車行駛時，駕
      駛人應注意車前狀況及兩車併行之間隔，並隨時採取必要
      之安全措施，道路交通安全規則第94條第3 項定有明文；
      本件受處分人駕駛車輛自應注意上述交通安全之規定，而
      依上開道路交通事故調查報告表所示，車禍時天候雖為雨
      天，然日間自然光線，路面鋪設柏油且無缺陷，無障礙物
      、視距良好，而異議人為領有駕駛執照之職業駕駛人，駕
      駛技術應優於常人，依其智識、能力，應無不能注意之情
      事，竟疏未注意以致肇事，並致被害人曾啟昌死亡，受處
      分人顯有過失至明。又敘明本件車禍經送請臺灣省車輛行
      車事故覆議鑑定委員會鑑定結果，亦認「甲○○人駕駛營
      半聯結車，與曾啟昌於雨天駕駛輕型機車，行經行車管制
      號誌岔路口，併行互未注意安全間隔，同為肇事原因」，
      有該會鑑定意見書1 份附卷可考；至被害人曾啟昌雖亦有
      併行未注意安全間隔之過失，仍不能因此而解免受處分人
      之責任。而被害人曾啟昌因本件車禍而死亡，與受處分人
      之過失行為間，自有相當因果關係。另敘明受處分人所犯
      刑法第276 條第2 項之業務過失致死罪，經臺灣屏東地方
      法院檢察署檢察官為緩起訴2 年確定，亦有該緩起訴處分
      書決1 紙附卷可稽。綜合上開各情，認定受處分人於上開
      時、地確有駕駛汽車違反道路交通安全規則因而肇事致人
　　　死亡之事實，因而認定原處分機關據此引用前開道路交通
  　　管理處罰條例第61條第1 項第4 款規定，而裁處受處分人
   　 吊銷駕駛執照，1 年內禁考，於法並無不當，受處分人之
      異議為無理由，而裁定駁回異議。原裁定形式上並無違背
      法令之事。
  (二)、道路交通安全規則第94條第3 項規定「汽車行駛時，駕駛
      人應注意車前狀況及兩車併行之間隔，並隨時採取必要之
      安全措施。」，雖未明確規定兩車併行應保持多少間隔（
      同條例第100 條第5 款有規定「會車相互之間隔不得少於
      半公尺」），解釋上應以保持安全之間隔，原裁定未就此
      部分詳加說明，亦難指原裁定有違背法令之情事。又本件
      經臺灣省車輛行車事故覆議鑑定委員會鑑定結果，認定「
      甲○○於雨天駕駛營半聯結車，與曾啟昌於雨天駕駛輕型
      機車，行經行車管制號誌岔路口，併行互未注意安全間隔
      ，同為肇事原因」，此有臺灣省車輛行車事故覆議鑑定委
      員會府議字第9311039 號意見書影本附卷可按（見93年度
      相字第466 號影印卷第字81頁）；而受處分人於臺灣屏東
      地方法院檢察署檢察官偵查中（93年度偵字第5993號），
      經檢察官提示上開覆議鑑定委員會鑑定結果讓受處分人表
      示意見時，受處分人表示沒有意見，另表示願意接受檢察
      官之緩起訴處分（見上開偵查卷影印卷第20頁），顯然抗
      告人同意上開覆議鑑定委員會之鑑定結果。
　(三)、原裁定認抗告人（係汽車駕駛人）駕駛汽車違反道路交通
　　　安全規則因而肇事致人死亡之事證明確；而依道路交通管
　　　理處罰條例第61條第1 項第4 款、道路交通案件處理辦法
  　　第19條之規定，裁定駁回抗告人之異議。經核原裁定並無
　　　違背法令之情事。抗告人執前詞提起抗告，指摘原裁定不
　　  當，應屬無理由，應予駁回。
五、據上論結，應依道路交通案件處理辦法第26條，刑事訴訟法
    第412 條，裁定如主文。
中　　華　　民　　國　　94　　年　　5 　　月　　24　　日
                      刑事第四庭  審判長法官  蕭權閔
                                        法官  陳吉雄
                                        法官  李嘉興
以上正本證明與原本無異。
本裁定不得再抗告。
中　　華　　民　　國　　94　年　　5 　月        25    日
                                      書記官  劉金萍
